---
title: "C5-GGplot2"
---

# Opciones avanzados con GGPlot

## Facet

El función 'facet_wrap' y 'facet_grid', mover los datos para que muestran mas.

```{r, warning=FALSE}
library(tidyverse)
library(datos)

pinguinos %>%  # nombre de sus datos/dataframe y el pipe %>% o |>
  ggplot(aes(x=largo_pico_mm, color=especie))+ # empece un gráfico con 'ggplot' y aesteticas (aes())
  geom_boxplot() # boxplot

```

Imagine que tenemos este gráfico con tres boxplots, seperado por especie del pinguino. Pero queremos tambien ver la distinción entre islas.

```{r, warning=FALSE}
pinguinos %>%  # nombre de sus datos/dataframe y el pipe %>% o |>
  ggplot(aes(x=largo_pico_mm, color=especie))+ # empece un gráfico con 'ggplot' y aesteticas (aes())
  geom_boxplot()+ # boxplot
  facet_wrap(~isla)
```

El facet revela que en la isla Torgerson solo tiene el especie 'Adelia', y las otras dos tienen distintos especies de pinguinos. Tenemos ahora tres gráficos separados por isla.

Podemos también usar mas que dos variables con 'facet_grid'.

```{r}
pinguinos %>%  # nombre de sus datos/dataframe y el pipe %>% o |>
  ggplot(aes(x=largo_pico_mm, color=especie))+ # empece un gráfico con 'ggplot' y aesteticas (aes())
  geom_boxplot()+ # boxplot
  facet_grid(rows=vars(isla), cols=vars(especie))
```

Es mas fácil ver ahora los especies y en cual isla estan.

## pivot

Por ser caso queremos hacer un gráfico con todos los características del pinguinos (alto pico, largo pico, largo aleta y masa corporal) no podemos porque solo podemos elegir un 'y' en las aesteticas. Pero, hay un función para cambiar el formato de sus datos, se llama 'pivot'. Había pivot_longer y pivot_wider.

### pivot_longer

Funciona así:

-   Elegir las columnas con variables que quiere poner juntos en una gráfica. Ahora es largo pico y alto pico del pinguinos, entonces los pone en cols=.

-   Después, elegimos un nombre para una columna para poner las nombres de las columnas (acá caracteristica) y una para una columna nuevo para los valores (acá Medidasmm)

-   El nuevo dataframe: 'pinguinos_longer' tiene dos nuevas columnas 'caracteristica' y 'medidasmm'

```{r}
pinguinos_longer <- pivot_longer(data=pinguinos, cols=largo_pico_mm:alto_pico_mm, names_to="Caracteristica", values_to="Medidasmm")
pinguinos_longer
```

Ahora podemos hacerse en ggplot.

```{r, warning=FALSE}
pinguinos_longer %>%
  ggplot(aes(x=Medidasmm, color=Caracteristica))+
  geom_boxplot()

```

Y puede hacer un facet con lo mismo.

```{r, warning=FALSE}
pinguinos_longer %>%
  ggplot(aes(x=Medidasmm, color=Caracteristica))+
  geom_boxplot()+
  facet_wrap(~Caracteristica)
```

Estos dos tecnicas son mas dificíl pero imensamente útil.

# A practicar (juntos)

1.  Con los datos de 'flores' hacer un pivot_longer
2.  hacer un gráfico con un facet con los datos 'longer' de flores
